【裁判字號】    99,易,407
【裁判日期】    991018
【裁判案由】    業務侵占
【裁判全文】
臺灣基隆地方法院刑事判決               99年度易字第407號
公  訴  人  臺灣基隆地方法院檢察署檢察官
被      告  乙○○
上列被告因業務侵占案件，經檢察官提起公訴（99年度偵字第27
71號），被告並為有罪陳述，本院合議庭乃裁定由受命法官獨任
以簡式審判程序進行審理，並判決如下：
    主  文
乙○○犯如附表編號至「罪名及應處刑罰」欄所示之罪，均
累犯，各處刑、減刑、易科罰金如附表編號至「罪名及應處
刑罰」欄之所示。應執行有期徒刑壹年肆月，如易科罰金，以新
臺幣壹仟元折算壹日。
    事  實
一、前案紀錄：
    乙○○前因違反貪污治罪條例案件，經臺灣高等法院於民國
    90年1 月9 日，以90年度上訴字第3217號判決有期徒刑七月
    確定，91年9 月3 日發監執行、92年4 月2 日執行完畢（構
    成累犯）。
二、本案事實：
    緣乙○○前向慶豐報關股份有限公司（以下簡稱「慶豐公司
    」；址設「基隆市○○區○○路99巷7 號4 樓」；負責人原
    為陳木榮，嗣則變更為劉茂盛）借用牌照，俾以報關業者即
    慶豐公司之名義對外攬客，藉以受託而辦理進出口貨物之報
    關納稅等相關事宜，而為從事報關業務之人；至協明化工股
    份有限公司（以下簡稱「協明公司」）則因委託報關業者乙
    ○○辦理進口貨物之完稅報關，而自95年10月12日起，至95
    年10月25日止，將其各次進口貨物報關所須繳納之各筆稅款
    ，匯至乙○○指定之臺灣銀行基隆分行「戶名：章秀鳳；帳
    號：000000000000」之金融帳戶內（按：章秀鳳雖係乙○○
    之妻，然其既不知情，亦未參與），各詳如附表編號至
    「匯款時間」及「匯款金額」欄之所示。乃乙○○因業務關
    係取得協明公司匯款交託而如附表所示之各筆款項以後，非
    特未曾依約持以代繳各筆稅款，反因自己亟須現款週轉而萌
    生為自己不法所有之意圖暨侵占自己因業務關係而持有協明
    公司交託款項之個別犯意，進而於附表編號至「侵占時
    間」欄所示之各該時間，未徵得協明公司之同意，旋以變易
    持有為所有之意思，先、後提領附表編號至「侵占金額
    」欄所示之各筆款項而後挪為己用，以此變易持有為所有之
    方式，先、後5 次侵吞自己因業務關係而持有他人之物如附
    表編號至之所示，金額總計589,225 元。迨協明公司接
    獲財政部基隆關稅局之稅款補繳、滯納金追徵等相關通知，
    方悉上情。
三、案經協明公司訴由臺灣基隆地方法院檢察署檢察官偵查起訴
    。
    理  由
壹、程序事項
    查本案被告乙○○所犯者非為死刑、無期徒刑、最輕本刑為
    三年以上有期徒刑之罪或高等法院管轄第一審案件，其於準
    備程序進行中，先就被訴事實為有罪之陳述，經告知其簡式
    審判程序之旨，並聽取公訴人、被告之意見後，本院業已依
    刑事訴訟法第二百七十三條之一第一項規定，裁定由受命法
    官獨任以簡式審判程序進行本案之審理。
貳、實體事項
一、證據能力
  (一)「被告以外之人於審判外之言詞或書面陳述，除法律有規定
    者外，不得作為證據」之規定，於法院以簡式審判程序處刑
    者，不適用之。刑事訴訟法第一百五十九條第二項前段定有
    明文。乃不受傳聞證據法則拘束之例外性規定。準此，本案
    相關證人於審判外之言詞或書面陳述（即「供述證據」），
    倘查無不得作為本案審判依據之其他情事，復業經本院踐行
    證據調查之合法程序，就令係屬審判外之陳述，核其亦可據
    為本案審判之證據。
  (二)除供述證據以外，其餘業經本院援為後開事實認定之「非供
    述證據」，非特核無公務員違法採證之情形，尤以均曾經本
    院於審判期日，依刑事訴訟法第一百六十四條規定，踐行證
    據調查之法定程序，提示被告及辯護人而使其辨認，則其證
    據能力之具備，當亦毋待贅言。
二、事實認定
    前揭事實業據被告乙○○於本院審理時供承不諱（本院準備
    程序筆錄第2 頁至第5 頁、本院審判筆錄第2 頁、第4 頁）
    ，並經告訴人協明公司以刑事告訴狀敘稱「被告以報關業者
    之身分，受託而為協明公司辦理貨物報關納稅等相關事宜；
    乃於收取協明公司交託之多筆款項以後，竟未依約持以代繳
    各筆稅款，致協明公司受有損害」等語明確（按：此乃被告
    以外之人於「審判外之書面陳述」；其證據能力則參見前述
    ），且有告訴人協明公司提出之匯款單12紙（基隆地檢署99
    年度他字第191 號偵查卷第18頁至第22頁）、海關進出口貨
    物稅繳納證兼匯款申請書9 張（同上偵卷第24頁至第32頁）
    、國庫專戶存款收款書兼匯款申請書11份（同上偵卷第33頁
    至第43頁）、臺灣銀行基隆分行99年6 月2 日基隆營密字第
    09950017221 號函暨臺灣銀行基隆分行「戶名：章秀鳳；帳
    號：000000000000」之金融帳戶存款存摺歷史明細查詢1 件
    （同上偵卷第46頁至第53頁）在卷足考。綜上，堪認被告於
    本院審理時之任意性自白，與事實相符，可以採信。從而，
    本案事證明確，被告如本判決事實欄所載犯行，洵堪認定。
三、論罪科刑：
  (一)按刑法第三百三十六條第二項所謂業務，係指吾人於社會上
    之地位所繼續經營之事務而言，其僅偶一從事者，固不得謂
    為業務；惟參酌關稅法第二十二條第一項：「貨物應辦之報
    關、納稅等手續，得委託報關業者辦理；其向海關遞送之報
    單，應經專責報關人員審核簽證。」及報關業設置管理辦法
    第二條第一項：「本辦法所稱之報關業，指經營受託辦理進
    、出口貨物報關納稅等業務之營利事業。」等規定，核亦顯
    見，報關業者受託所為之完稅報關等相關手續，概屬報關業
    者基於其社會上之地位所繼續經營之事務。準此，被告向「
    慶豐公司」借用牌照，進而以報關業者之社會地位自居，藉
    由慶豐公司之名義攬客，俾辦理貨物報關納稅等相關事宜，
    進而因業務關係（因代辦完稅報關）所取得之協明公司匯款
    交託如附表所示之各筆款項，自均屬因業務關係所持有他人
    之物無疑。是核被告如本判決事實欄二之所載，先、後提領
    附表編號至「侵占金額」欄所示之各筆款項而後挪為己
    用之所為，均係犯刑法第三百三十六條第二項之業務侵占罪
    。
  (二)起訴書雖漏載被告侵占之各次時間暨其各次金額，併誤載告
    訴人協明公司匯款之各次時間、金額乃至被告前、後5 次侵
    占之合計數額，然此悉經蒞庭檢察官於未變動其社會基本事
    實同一性之前提下，當庭更正如本判決事實欄二之所載，此
    有本院審判筆錄在卷可稽（本院審判筆錄第1 頁至第2 頁）
    ；核此更正範圍，尚無礙於原起訴所特定之事實。本於檢察
    一體之原則，本院當以蒞庭檢察官所到庭更正者，為起訴所
    指被告侵占之時間、金額。
  (三)被告如本判決事實欄二之所載，即如附表編號至所示之
    前、後5 次侵吞自己因業務關係而持有他人之物之行為，犯
    意各別，行為互殊，應予分論併罰。
  (四)被告查有如本判決事實欄一所述之犯罪科刑及刑之執行情形
    ，此有臺灣高等法院被告前案紀錄表在卷可稽，其於有期徒
    刑執行完畢後，五年以內，故意再犯本起最重本刑有期徒刑
    以上之罪，為累犯，應依刑法第四十七條第一項規定，就其
    所犯各罪分別加重其刑。
  (五)本院審酌被告不圖憑己力以解決週轉困境，妄想藉由侵占方
    式不勞而獲之犯罪動機；併衡量被告前後5 起侵占犯行，已
    然嚴重破壞與告訴人協明公司間之信賴關係；兼以被告雖表
    坦承以示悛悔，然其迄未賠償告訴人協明公司所受損害之犯
    後態度，及告訴人協明公司法益侵害之程度，暨被告犯罪手
    段、品性、生活狀況、智識程度等一切情狀，分別量處如附
    表編號至「罪名及應處刑罰」欄所示之刑。末以，犯罪
    在96年4 月24日以前者，除中華民國九十六年罪犯減刑條例
    第三條第一項所列各罪經宣告死刑、無期徒刑或逾有期徒刑
    一年六月之刑而應不予減刑以外，其經宣告之有期徒刑、拘
    役或罰金各應依中華民國九十六年罪犯減刑條例第二條第一
    項減其刑期或金額二分之一。查本案被告侵吞款項如附表編
    號至之所為，犯罪時間悉於96年4 月24日以前，尤以查
    無中華民國九十六年罪犯減刑條例第三條、第五條等「不予
    減刑」規定之適用，是此當屬「應予減刑」之案件。爰依中
    華民國九十六年罪犯減刑條例第七條、第二條第一項第三款
    規定，減其宣告刑之二分之一，併參酌法院辦理九十六年減
    刑案件應行注意事項所揭示意旨，同時諭知其宣告刑及減
    得之刑，再依中華民國九十六年罪犯減刑條例第九條、第十
    條及刑法第四十一條第一項前段、第五十一條第五款等規定
    ，就其減得之刑，諭知易科罰金折算標準暨合併定其應執行
    之刑。
據上論斷，應依刑事訴訟法第二百七十三條之一第一項、第二百
九十九條第一項前段，刑法第三百三十六條第二項、第四十七條
第一項、第四十一條第一項前段、第五十一條第五款，刑法施行
法第一條之一，中華民國九十六年罪犯減刑條例第二條第一項第
三款、第七條、第九條、第十條，判決如主文。
本案經檢察官甲○○到庭執行職務。
中    華    民    國    99    年    10    月    18    日
                  刑事第五庭法  官  王慧惠
以上正本證明與原本無異。
如不服本判決應於收受送達後10日內向本院提出上訴書狀，並應
敘述具體理由；其未敘述上訴理由者，應於上訴期間屆滿後20日
內向本院補提理由書(均須按他造當事人之人數附繕本)「切勿逕
送上級法院」。
中    華    民    國    99    年    10    月    18    日
                            書記官  王一芳
附錄論罪法條：
刑法第336 條第2 項
對於公務上或因公益所持有之物，犯前條第1 項之罪者，處1 年
以上7 年以下有期徒刑，得併科5 千元以下罰金。
對於業務上所持有之物，犯前條第1 項之罪者，處6 月以上5 年
以下有期徒刑，得併科3 千元以下罰金。
前二項之未遂犯罰之。
【附表】
┌──┬──────┬──────┬──────┬──────┬──────────┐
│編號│  匯款時間  │  匯款金額  │  侵占時間  │  侵占金額  │罪 名 及 應 處 刑 罰│
│    │            │ （新臺幣） │            │ （新臺幣） │                    │
├──┼──────┼──────┼──────┼──────┼──────────┤
│    │            │            │            │            │乙○○意圖為自己不法│
│    │            │  42,388元  │            │            │之所有，而侵占對於業│
│    │            │            │            │            │務上所持有之物，累犯│
│  │95年10月12日├──────┤95年10月13日│  48,638元  │，處有期徒刑捌月；減│
│    │            │            │            │            │為有期徒刑肆月，如易│
│    │            │   6,250元  │            │            │科罰金，以新臺幣壹仟│
│    │            │            │            │            │元折算壹日。        │
├──┼──────┼──────┼──────┼──────┼──────────┤
│    │            │            │            │            │乙○○意圖為自己不法│
│    │            │            │            │            │之所有，而侵占對於業│
│    │            │            │            │            │務上所持有之物，累犯│
│  │95年10月16日│  17,450元  │95年10月17日│  17,450元  │，處有期徒刑捌月；減│
│    │            │            │            │            │為有期徒刑肆月，如易│
│    │            │            │            │            │科罰金，以新臺幣壹仟│
│    │            │            │            │            │元折算壹日。        │
├──┼──────┼──────┼──────┼──────┼──────────┤
│    │            │            │            │            │乙○○意圖為自己不法│
│    │            │  64,699元  │            │            │之所有，而侵占對於業│
│    │            │            │            │            │務上所持有之物，累犯│
│  │95年10月18日├──────┤95年10月19日│ 105,605元  │，處有期徒刑捌月；減│
│    │            │            │            │            │為有期徒刑肆月，如易│
│    │            │  40,906元  │            │            │科罰金，以新臺幣壹仟│
│    │            │            │            │            │元折算壹日。        │
├──┼──────┼──────┼──────┼──────┼──────────┤
│    │95年10月19日│   6,250元  │            │            │乙○○意圖為自己不法│
│    ├──────┼──────┤            │            │之所有，而侵占對於業│
│    │            │            │            │            │務上所持有之物，累犯│
│  │            │  34,250元  │95年10月25日│  97,150元  │，處有期徒刑捌月；減│
│    │95年10月24日├──────┤            │            │為有期徒刑肆月，如易│
│    │            │  56,650元  │            │            │科罰金，以新臺幣壹仟│
│    │            │            │            │            │元折算壹日。        │
├──┼──────┼──────┼──────┼──────┼──────────┤
│    │95年10月25日│  61,405元  │            │            │乙○○意圖為自己不法│
│    ├──────┼──────┤            │            │之所有，而侵占對於業│
│    │            │  56,533元  │            │            │務上所持有之物，累犯│
│  │            ├──────┤95年10月27日│ 320,382元  │，處有期徒刑捌月；減│
│    │95年10月27日│ 111,671元  │            │            │為有期徒刑肆月，如易│
│    │            ├──────┤            │            │科罰金，以新臺幣壹仟│
│    │            │  90,773元  │            │            │元折算壹日。        │
└──┴──────┴──────┴──────┴──────┴──────────┘

司法院資訊處製作；財團法人民間司法改革基金會備份。
